臺灣高等法院刑事判決　　　　　　　　 96年度上易字第604號
上　訴　人　臺灣板橋地方法院檢察署檢察官
被　　　告　甲○○
上列上訴人因被告傷害案件，不服臺灣板橋地方法院95年度易字
第1639號，中華民國96年1月18日第一審判決（起訴案號：臺灣
板橋地方法院檢察署95年度偵字第14562號），提起上訴，本院
判決如下：
    主  文
上訴駁回。
    理  由
一、公訴意旨略以：被告甲○○於民國94年12月4 日凌晨某時許
    ，在台北縣新莊市○○路612 號2 樓，因與告訴人乙○○就
    收租問題發生爭執，復不滿告訴人乙○○懷疑其遭竊之新臺
    幣3,000元現鈔及英文電子字典1台為其所竊（被告所涉竊盜
    業經不起訴處分），被告甲○○竟基於傷害之犯意，徒手毆
    打告訴人乙○○，致乙○○受有左側臉部挫瘀傷、左眼眶下
    出血等傷害，因認被告涉犯刑法第277條第1項之傷害罪嫌云
    云。
二、按犯罪事實應以證據認定之，無證據不得認定犯罪事實；不
    能證明被告犯罪事實者應諭知無罪之判決，刑事訴訟法第15
    4 條第2 項、第301 條第1 項分別定有明文。次按最高法院
    61年度台上字第3099號判例見解所認，以被害人之陳述為認
    定犯罪之依據時，必其陳述並無瑕疵，且就其他方面調查，
    又與事實相符，始能認為有證據能力。又所謂無瑕疵，係指
    被害人所為不利被告之陳述，與社會上一般生活經驗或卷存
    其他客觀事實並無矛盾而言。至所謂就其他方面調查認與事
    實相符，非僅以所援用之旁證足以證明被害結果為已足，尤
    須綜合一切積極佐證，除認定被告確為加害人之可能外，在
    推理上無從另為其他合理原因之假設。有不合於此，即不能
    以被害人之陳述作為論斷之證據。
三、公訴意旨認被告涉有上述傷害罪嫌，無非係以被告之自白、
    告訴人乙○○之指述及驗傷診斷書為其論據。訊據被告於原
    審及本院審理中均堅詞否認涉有傷害犯行，辯稱：案發當日
    其前往告訴人乙○○4樓租屋處收取房租未著隨即下樓，告
    訴人乙○○竟又至2樓反罵被告，並動手毆打被告，其為閃
    避攻擊，只好順手推開告訴人乙○○，並未打告訴人乙○○
    等語。經查：
  I告訴人乙○○經原審及本院於審理中均傳喚未到，且因遷出
    戶籍地未申報，現所在不明，而由台北縣新莊戶政事務所逕
    為變更住所至該所所在地等情，有該所95年9月20日函及所
    附相關文件一件在卷可佐。而告訴人乙○○於偵訊中指稱：
    「被告有打我，是在新莊市○○路612號4樓我的住處內。我
    承租房子，被告前來收租，因此與被告發生爭執，被告就打
    我。一開始是因為我上樓發現房門被打開，被告就在我的房
    內，我就將被告趕出去，然後整理自己的東西，發現現金及
    電子辭典不見，於是我就到2樓找被告要回我的東西，根本
    還沒有動手及說到話，被告就打過來」等語（見95年他字第
    915號卷第11頁）。而依告訴人乙○○於偵查中所提出之書
    狀所載，被告係「手握鐵器、快速突擊我左眼，再毆打我頭
    部」（見上開偵查卷第2頁），倘被告果係以鐵器毆擊告訴
    人乙○○，則告訴人乙○○之傷勢理當非輕，然告訴人乙○
    ○係案發後之第3日即12月6日下午18時52分許始前往新泰綜
    合醫院治療，此節亦有該院95年8月22日函在卷可稽（見原
    審法院95年簡字第4431號卷第25頁），則告訴人乙○○上開
    書狀所載指述，已與常情有違。
  II次查，依告訴人乙○○所提出之94年12月6日新泰醫院診斷
    證明書所載，其固受有「左側臉部挫瘀傷、左眼眶下出血」
    等傷害，然距離其所指遭被告攻擊之時間即94年12月4日凌
    晨，已二日有餘，實難謂告訴人上開傷勢係被告所致，無從
    證明告訴人所為指述為真實。雖公訴及上訴意旨又執被告於
    偵查中之供述為其不利之認定，然查，被告於檢察官第一次
    偵訊中係供稱：「94年12月4日凌晨我找告訴人乙○○收取
    租金，…乙○○說沒錢付房租，我收不到錢，就走下2樓到
    另一名房客的房間內聊天，但沒多久，乙○○就下樓找我和
    該名房客訴苦，之後乙○○先動手打我，我有還手，二人就
    互相打起來了」等語（見上開卷第13頁）；而被告於檢察官
    第二次偵訊中則供稱：「當時我們二人是互相拉扯，我也有
    受傷」等語（見上開卷第16頁）。則由被告前後二次供述，
    至多僅能證明被告自承與告訴人乙○○間有肢體衝突，自無
    由以此遽論告訴人乙○○因此受有傷害，而為被告不利之認
    定。況被告於原審訊問中係供稱：「…我到2樓找另一名房
    客聊天，過了10幾分鐘後，乙○○下樓找我理論，說我吵到
    他，…好像是我欠他房租一樣，並作勢要打我，後來我有推
    開乙○○要他不要無理取鬧，但我不知道乙○○當天受到何
    種傷勢，且他的傷勢是否我推倒所致，也有疑問」等語（見
    原審法院95簡字第4431號卷第19頁）。則由被告上開供述以
    觀，被告與告訴人乙○○固因繳納房租之事而發生口角，然
    由被告所述推開告訴人乙○○之舉以觀，與告訴人乙○○所
    指述被告持鐵器毆打之受害情節亦迥不相同。亦難憑告訴人
    乙○○之指述，佐證被告上開供述與事實相符，是亦無從憑
    此為被告不利之認定。
  III綜上所述，本件除告訴人乙○○於偵查中所為片面指述外，
    既無其他證據足以佐證告訴人乙○○之指述為真，亦乏其他
    積極證據證明被告有何傷害犯行。揆諸前開說明，既然不能
    證明被告犯罪，自應為被告無罪之諭知。原審以被告犯罪不
    能證明，諭知被告無罪之判決，並無不當。檢察官上訴為無
    理由，應予駁回。
據上論斷，應依刑事訴訟法第368 條，判決如主文。
本案經檢察官郭啟東到庭執行職務。
中　　華　　民　　國　　96　　年　　5　　月 　　9 　　日
　　　　　　　　　刑事第八庭    審判長法　官 鄭文肅
　　　　　　　　　　　　　　　　　　  法　官 張明松
　　　　　　　　　　　　　　　　　　  法　官 蔡光治
以上正本證明與原本無異。
不得上訴。
                                      書記官 吳素雲
中　　華　　民　　國　　96　　年　　5　　月　　 9　　 日
